# 非同一控制下企业合并，但不合并部分长投和固定资产

提问人：xxxyyy3 时间：2011-01-20 11:04:36
请教各位老师：问题 1 ： 现有A企业于 2010 年 9 月 29 日与B企业签定收购协议，但转让标的不包括一项投资和一项固定资产，两企业于2010 年 9 月 30 日完成企业合并所需的各项转移工作。请问这种情况下在合并层面如何进行合并调整抵消？
问题 2 ： 在问题 1 的情况下，由于种种原因，合并日定为 11 月 1 日，但收购协议中规定了 9 月 30 日后B企业的收益属于A企业，A企业也是以B企业 9 月 30 日的净资产金额（扣除该项投资和固定资产）来支付对价的。请问这种情况下如何进行合并调整抵消？
谢谢各位！

回答人：chenyiwei
没有说清楚相关的背景。A企业是向B企业的股东收购B企业的股权，还是向B企业收购其资产？该项投资和固定资产在转让前如何处置？是同一控制还是非同一控制？ 如果是非同一控制下的合并，则在问题 2 中，A企业因为合并日为 11 月 1 日，所以只能合并该日以后的B公司报表。B公司（或被收购资产）在 10 月的损益就形成了对购买日商誉或负商誉的一项调整。

回答人：chenyiwei
对于问题 1 ，需要明确对该投资和固定资产是否已有明确的处理方案，例如是否已经明确由原股东按一个确定的价格受让这两项资产；以及在实际完成转让之前，这两项资产相关的收益和损失是否仍由B企业享有或承担；是否存在最终无法转移出去而继续留在B企业的可能性等，从而确定在目前阶段这两项资产是否实际上仍然在A的控制之下。
对于问题 2 ，因为IFRS 3规定的商誉等于合并中转移的对价减去购买日被购买方可辨认净资产的公允价值的相应份额，所以商誉的计算是基于购买日（本例中为 11 月 1 日）的被购买方净资产状况。并且非同一控制下合并中，被购买方的报表自购买日之后才能纳入合并范围，所以购买日之前的被购买方损益导致的净资产变动是会影响到购买日购买方取得的净资产公允价值的，所以就作为商誉或者负商誉的调整数了。

回答人：chenyiwei
回复 报纸 xxxyyy3 的帖子这种做法是企业对原股东的一项分配，应当直接冲减权益。但对于具体冲减哪个权益项目，并没有具体的规定，多数情况是先冲减资本公积中的资本溢价，如果资本溢价不足冲减的，则继续冲减留存收益。